【裁判字號】    96,訴,402
【裁判日期】    970318
【裁判案由】    毒品危害防制條例等
【裁判全文】
臺灣宜蘭地方法院刑事判決               96年度訴字第402號
公  訴  人  臺灣宜蘭地方法院檢察署檢察官
被      告  丁○○
                    （現於臺灣宜蘭監獄另案執行中）
選任辯護人  李秋銘律師
被      告  戊○○
                    （現在臺灣宜蘭看守所羈押中）
選任辯護人  黃憲男律師
被      告  己○○
                    （現在臺灣宜蘭看守所羈押中）
選任辯護人  林國漳律師
被      告  丙○○
                    （現在臺灣宜蘭監獄另案執行中）
選任辯護人  吳振東律師
被      告  甲○○
選任辯護人  林正欣律師
被      告  乙○○
選任辯護人  陳為祥律師
上列被告等因毒品危害防制條例等案件，經檢察官提起公訴（九
十六年度偵字第一八八八號、九十六年度偵字第二０六九號、九
十六年度偵字第二二一四號、九十六年度偵字第二六三二號、九
十六年度偵字第二六三三號、九十六年度偵字第二六三六號），
本院判決如下：
    主  文
丁○○持有第一級毒品，處有期徒刑月。扣案第一級毒品海洛
因壹包（驗後淨重零點貳壹公克）沒收銷燬之；又共同意圖販賣
而持有第二級毒品，處有期徒刑伍年月。扣案第二級毒品甲基
安非他命貳包（合計驗餘淨重伍點柒肆捌伍公克）均沒收銷燬
之。應執行有期徒刑伍年肆月。扣案第一級毒品海洛因壹包（驗
後淨重零點貳壹公克）及第二級毒品甲基安非他命貳包（合計驗
餘淨重伍點柒肆捌伍公克），均沒收銷燬之。
戊○○共同意圖販賣而持有第二級毒品，處有期徒刑伍年貳月。
扣案第二級毒品甲基安非他命貳包（合計驗餘淨重伍點柒肆捌
伍公克）均沒收銷燬之。
己○○共同未經許可，持有其他可發射子彈具有殺傷力之改造手
槍，累犯，處有期徒刑年捌月，併科罰金新臺幣陸萬元，罰金
如易服勞役，以新臺幣壹仟元折算壹日。扣案仿ＦＮ廠一九一０
型半自動手槍製造並換裝土造金屬槍管而成，可供擊發適用子彈
使用具殺傷力之改造八釐米手槍（含彈匣，槍枝管制號碼000
0000000）及仿ＤＥＲＲＩＮＧＥＲ雙管手槍製造，可擊
發適用子彈具殺傷力之土造掌心雷手槍（槍枝管制號碼0000
000000）各壹支、具金屬彈頭及殺傷力且可擊發之土造子
彈拾壹顆，均沒收之；又共同以非法方法，剝奪人之行動自由，
累犯，處有期徒刑伍月。扣案手銬壹副（含鑰匙壹支）沒收之；
又共同持有第一級毒品，累犯，處有期徒刑月。扣案第一級毒
品海洛因壹包（驗後淨重零點貳壹公克）沒收銷燬之；又共同持
有第二級毒品，累犯，處有期徒刑月。扣案第二級毒品甲基安
非他命貳包（合計驗餘淨重伍點柒肆捌伍公克）均沒收銷燬之
。應執行有期徒刑肆年陸月，併科罰金新臺幣陸萬元，罰金如易
服勞役，以新臺幣壹仟元折算壹日。扣案第一級毒品海洛因壹包
（驗後淨重零點貳壹公克）及第二級毒品甲基安非他命貳包（合
計驗餘淨重伍點柒肆捌伍公克）均沒收銷燬之。扣案仿ＦＮ廠
一九一０型半自動手槍製造並換裝土造金屬槍管而成，可供擊發
適用子彈使用具殺傷力之改造八釐米手槍（含彈匣，槍枝管制號
碼0000000000）及仿ＤＥＲＲＩＮＧＥＲ雙管手槍製
造，可擊發適用子彈具殺傷力之土造掌心雷手槍（槍枝管制號碼
0000000000）各壹支、具金屬彈頭及殺傷力且可擊發
之土造子彈拾壹顆，及手銬壹副（含鑰匙壹支），均沒收之。
丙○○共同未經許可，持有其他可發射子彈具有殺傷力之改造手
槍，累犯，處有期徒刑年肆月，併科罰金新臺幣萬元，罰金
如易服勞役，以新臺幣壹仟元折算壹日。扣案仿ＦＮ廠一九一０
型半自動手槍製造並換裝土造金屬槍管而成，可供擊發適用子彈
使用具殺傷力之改造八釐米手槍（含彈匣，槍枝管制號碼000
0000000）壹支沒收之；又共同以非法方法，剝奪人之行
動自由，累犯，處有期徒刑肆月。扣案手銬壹副（含鑰匙壹支）
沒收之；又共同持有第一級毒品，累犯，處有期徒刑月。扣案
第一級毒品海洛因壹包（驗後淨重零點貳壹公克）沒收銷燬之；
又共同持有第二級毒品，累犯，處有期徒刑月。扣案第二級毒
品甲基安非他命貳包（合計驗餘淨重伍點柒肆捌伍公克）均沒
收銷燬之。應執行有期徒刑年拾壹月，併科罰金新臺幣萬元
，罰金如易服勞役，以新臺幣壹仟元折算壹日。扣案仿ＦＮ廠一
九一０型半自動手槍製造並換裝土造金屬槍管而成，可供擊發適
用子彈使用具殺傷力之改造八釐米手槍（含彈匣，槍枝管制號碼
0000000000）壹支及手銬壹副（含鑰匙壹支）均沒收
之。扣案第一級毒品海洛因壹包（驗後淨重零點貳壹公克）及第
二級毒品甲基安非他命貳包（合計驗餘淨重伍點柒肆捌伍公克
）均沒收銷燬之。
甲○○行使偽造私文書，足以生損害於公眾及他人，處有期徒刑
月。租賃契約書內偽造之「李承祥」簽名壹枚沒收之；又共同
未經許可，持有其他可發射子彈具有殺傷力之改造手槍，處有期
徒刑年，併科罰金新臺幣萬元，罰金如易服勞役，以新臺幣
壹仟元折算壹日。扣案仿ＦＮ廠一九一０型半自動手槍製造並換
裝土造金屬槍管而成，可供擊發適用子彈使用具殺傷力之改造八
釐米手槍（含彈匣，槍枝管制號碼0000000000）壹支
沒收之；又共同以非法方法，剝奪人之行動自由，處有期徒刑
月。扣案手銬壹副（含鑰匙壹支）沒收之；又於檢察官偵查時，
證人於案情有重要關係之事項，供前具結，而為虛偽陳述，處有
期徒刑肆月。應執行有期徒刑年柒月，併科罰金新臺幣萬元
，罰金如易服勞役，以新臺幣壹仟元折算壹日。租賃契約書內偽
造之「李承祥」簽名壹枚及扣案仿ＦＮ廠一九一０型半自動手槍
製造並換裝土造金屬槍管而成，可供擊發適用子彈使用具殺傷力
之改造八釐米手槍（含彈匣，槍枝管制號碼000000000
0）壹支及手銬壹副（含鑰匙壹支），均沒收之。
乙○○共同未經許可，持有其他可發射子彈具有殺傷力之改造手
槍，處有期徒刑年，併科罰金新臺幣萬元，罰金如易服勞役
，以新臺幣壹仟元折算壹日。扣案仿ＦＮ廠一九一０型半自動手
槍製造並換裝土造金屬槍管而成，可供擊發適用子彈使用具殺傷
力之改造八釐米手槍（含彈匣，槍枝管制號碼00000000
00）壹支沒收之；又共同以非法方法，剝奪人之行動自由，處
有期徒刑月。扣案手銬壹副（含鑰匙壹支）沒收之。應執行有
期徒刑年貳月，併科罰金新臺幣萬元，罰金如易服勞役，以
新臺幣壹仟元折算壹日。扣案仿ＦＮ廠一九一０型半自動手槍製
造並換裝土造金屬槍管而成，可供擊發適用子彈使用具殺傷力之
改造八釐米手槍（含彈匣，槍枝管制號碼0000000000
）壹支及手銬壹副（含鑰匙壹支），均沒收之。
丁○○其餘被訴違反槍砲彈藥刀械管制條例部分，無罪。
戊○○其餘被訴違反槍砲彈藥刀械管制條例及意圖販賣而持有第
一級毒品部分，均無罪。
甲○○、乙○○其餘被訴持有第一級毒品、第二級毒品部分，均
無罪。
己○○、丙○○其餘被訴傷害部分，均公訴不受理。
    事  實
一、己○○前因違反槍砲彈藥刀械管制條例、妨害自由、竊盜及
    施用毒品等罪，各經法院判刑確定後，於民國九十五年三月
    九日假釋出監，同年六月五日假釋期滿徒刑執行完畢。被告
    丙○○則曾犯偽造有價證券、竊盜、轉讓第二級毒品、持有
    第一級毒品等罪，先後經法院判刑確定後，於九十五年八月
    三日假釋出監，同年十月二十六日假釋期滿徒刑執行完畢。
二、緣己○○前與丁○○及年籍姓名不詳綽號文叔之成年男子（
    下稱文叔）因毒品及金錢糾紛曾生齟齬，竟於九十六年五月
    八日某時許丁○○來電談及先前糾葛時，圖求誘使文叔出面
    處理，遂以向丁○○購買第二級毒品甲基安非他命（下稱甲
    基安非他命）為由，約定於翌日（即同年月九日）二十三時
    許在宜蘭縣礁溪鄉某處見面。隨後己○○即與丙○○、甲○○於同年月八日十七時許，至陳惠民位於宜蘭縣宜蘭市○○
    路十巷一弄五八號住處，委請不知情之陳惠民代為租用車輛
    供其等使用，陳惠民便至址設宜蘭縣礁溪鄉之上賓租車公司
    ，以其名義租用車牌號碼七００七─ＪＪ號自用小客車，並
    在租賃契約書之承租人欄內簽名後，交由甲○○擔任連帶保
    證人。詎甲○○竟基於行使偽造文書之故意而在租賃契約書
    連帶保證人欄內，偽造「李承祥」之簽名並填載不實地址及
    身分證號碼，以「李承祥」之名義偽造完成租賃契約書之私
    文書後，向上賓租車公司承辦人行使而租得前開自用小客車
    ，足生損害於「李承祥」及上賓租車公司關於業務管理之正
    確性。
三、己○○因認文叔將隨丁○○同至來宜蘭，遂於九十六年五月
    九日上午，攜帶其所有且供己施用之第一級毒品海洛因（下
    稱海洛因）毛重零點八公克（下稱海洛因Ｃ）、毛重一點五
    公克（下稱海洛因Ｄ）各一包（關於海洛因Ｃ、Ｄ部分由檢
    察官另行偵辦），及年籍姓名不詳綽號神經明之友人於九十
    六年一月間委請年籍姓名不詳之彭姓成年男子用以抵債而同
    時交付之仿ＦＮ廠一九一０型半自動手槍製造並換裝土造金
    屬槍管而成，可供擊發適用子彈使用具殺傷力之改造八釐米
    手槍（含彈匣，槍枝管制號碼0000000000，下稱
    改造八釐米手槍）及仿ＤＥＲＲＩＮＧＥＲ雙管手槍製造，
    可擊發適用子彈具殺傷力之土造掌心雷手槍（槍枝管制號碼
    0000000000，下稱土造掌心雷手槍）各一支、具
    金屬彈頭及殺傷力且可擊發之土造子彈（下稱土造子彈）十
    七顆及不具底火連桿而不具殺傷力之土造子彈一顆，夥同丙○○、甲○○及甲○○當日邀約之乙○○共乘車牌號碼七０
    ０七─ＪＪ號自用小客車至宜蘭縣礁溪鄉○○路二五八號意
    大利汽車旅館二一三號房等候丁○○及文叔。另丁○○因信
    己○○確欲向之購買甲基安非他命，便與戊○○基於共同販
    賣甲基安非他命之犯意聯絡，將其所有之甲基安非他命分裝
    二包，小包（毛重四點五公克，驗餘淨重四點二九八五公克
    ，下稱甲基安非他命Ａ）置於衣服口袋，大包（毛重三二點
    五公克，淨重三一點五八公克，驗餘淨重三一點四五公克，
    下稱甲基安非他命Ｂ）則緊縛腿部，再與戊○○共同駕駛車
    牌號碼五六七０─ＥＮ號自用小客車自基隆至宜蘭之行為分
    擔方式，與戊○○共同意圖販賣而持有甲基安非他命Ａ、Ｂ
    二包。嗣丁○○與戊○○抵達約定地點後，即跟隨丙○○駕
    駛之車牌號碼七００七─ＪＪ號自用小客車於同日二十三時
    許至意大利汽車旅館，戊○○駕車進入另行開立之二一二號
    房內，丁○○則與丙○○同至二一三號房與己○○見面。詎
    丁○○於取出放置衣服口袋供己施用而單獨持有之海洛因（
    毛重零點五公克；驗後淨重零點二一公克，下稱海洛因Ｅ）
    一包，擬供己○○等人施用時，己○○因未見文叔同行，心
    生不滿而與丁○○爆發口角衝突後，旋持其所有之改造八釐
    米手槍抵住並制伏丁○○（另支土造掌心雷手槍仍插在腰際
    並以上衣蓋住），並指揮丙○○持其所有之手銬反銬丁○○
    後，令甲○○、乙○○前往二一二號房押回戊○○。丙○○
    、甲○○及乙○○於見己○○業持改造八釐米手槍壓制丁○○之行動自由，便與己○○基於共同持有改造八釐米手槍之
    犯意聯絡而聽命己○○之指揮及分工，由丙○○持手銬反銬
    丁○○雙手並戴上眼罩押入浴室，甲○○則與乙○○同至二
    一二號房將戊○○押回二一三號房內，而共同利用己○○持
    有改造八釐米手槍所形成之強制、威嚇狀態，剝奪丁○○及
    戊○○之行動自由。然己○○雖逼使丁○○去電聯繫文叔但
    未果，即擬將丁○○、戊○○押往丙○○住處，遂由丙○○
    解除丁○○對所持有海洛因Ｅ之實力支配而先予收取，改由
    己○○及丙○○共同保管而持有海洛因Ｅ後，於翌日（即同
    年月十日）凌晨零時許，由己○○持改造八釐米手槍強押雙
    手反銬且戴上眼罩之丁○○至丙○○所駕駛之車牌號碼七０
    ０七─ＪＪ號自用小客車內，強押丁○○至丙○○位於宜蘭
    縣宜蘭市○○路二十號住處。另甲○○及乙○○則命戴耀濱
    駕駛車牌號碼五六七０─ＥＷ號自用小客車前往丙○○住處
    ，途中改由甲○○駕駛，並將戴耀濱押往後座戴上眼罩，隨
    後再換由乙○○駛達丙○○住處。約於同日凌晨零時三十分
    許，丁○○、戊○○先後遭押至丙○○前述住處後，乙○○
    因另有他事，便由甲○○駕車搭載返家，己○○與丙○○則
    於該段期間內，除以繩綑綁戊○○雙手外，復另基於共同傷
    害之犯意聯絡及行為分擔，或徒手或持皮帶、木棍等物毆打
    丁○○，且為避免丁○○、戴耀濱逃脫而對丁○○、戊○○
    二人搜身後，各自丁○○上衣口袋及腿部收搜得甲基安非他
    命Ａ、Ｂ，亦收取戴耀濱所有之新臺幣（下同）二萬元與行
    動電話、鑰匙等物品後，置入袋內保管而復共同持有甲基安
    非他命Ａ、Ｂ。嗣至同日凌晨五時許，丙○○、甲○○再駕
    駛車牌號碼七００七─ＪＪ號自用小客車強押雙手改由前銬
    並戴眼罩之丁○○與綑綁雙手亦戴眼罩之戊○○離開丙○○
    住處，改往友人唐婷琪位於宜蘭縣羅東鎮○○街一二八之五
    號四樓住處，己○○則獨自駕駛車牌號碼五六七０─ＥＷ號
    自用小客車前往，約於同日六時許抵達後，己○○因猶無法
    誘使文叔出面解決事端，竟再與丙○○共同毆打丁○○後，
    由甲○○與丙○○先行駕駛車牌號碼七００七─ＪＪ號自用
    小客車離去，留其獨持改造八釐米手槍、土造掌心雷手槍及
    土造子彈看守雙手前銬之丁○○及綑綁雙手之戊○○。然於
    同日七時許，丁○○、戊○○為避免己身生命、身體及自由
    續遭己○○等人實施不法侵害，乃共同基於防衛己身生命、
    身體、安全之故意，趁己○○注意力不備之際，由丁○○驟
    然翻桌並趨前壓制因車禍腳部骨折行動不便之己○○，戊○○旋即撿拾己○○掉落地上之改造八釐米手槍抵住己○○，
    喝令不准妄動後，將己○○及丙○○為免其等二人逃離而搜
    取保管之海洛因Ｅ、甲基安非他命Ａ、Ｂ及二萬元、行動電
    話、鑰匙等物悉數裝入己○○腳旁之背包後逃離，且於同日
    八時許在宜蘭縣羅東鎮○○路國華國中門前攔停曾順來駕駛
    之車牌號碼二Ｎ─一三八號計程車，在唐婷琪前述住處附近
    繞圈，欲尋得車牌號碼五六七０─ＥＷ號自用小客車以便速
    返基隆。嗣丁○○及戴耀濱雖於計程車內開啟該只背包而發
    現其內尚有己○○所有之土造掌心雷手槍、土造子彈及海洛
    因Ｃ、Ｄ二包，但斯時丁○○所戴手銬尚未解開，甚恐己○○等人趕赴該處而危及自身生命、身體及安全，方續將己○○所有之改造八釐米手槍、土造掌心雷手槍、土造子彈及海
    洛因Ｃ、Ｄ二包等物，置於其等二人共同實力支配下。惟丁○○戴手銬之可疑身態因遭路人查見而報警循線攔下該部計
    程車後，丁○○、戊○○恐遭警查悉前情，遂將該只背包藏
    放計程車內，然經司機曾順來發現即主動將該只背包交警，
    因而查悉上情，並扣得己○○所有之改造八釐米手槍及土造
    掌心雷手槍各一支、土造子彈十七顆、海洛因Ｃ、Ｄ二包、
    手銬一副（含鑰匙一支）及丁○○所有之海洛因Ｅ一包、甲
    基安非他命Ａ、Ｂ二包。至丁○○於遭己○○、丙○○、甲○○及乙○○共同剝奪行動自由期間內，遭己○○、丙○○
    共同毆打後，則受有胸壁挫傷、頭部外傷、臉、頭皮及頸之
    挫傷、擦傷、左上臂挫傷、擦傷等傷害。
四、甲○○明知前述扣案改造八釐米手槍及土造掌心雷手槍各一
    支皆屬己○○所有，竟在臺灣宜蘭地方法院檢察署檢察官於
    九十六年五月十六日二十二時五十分許偵訊時，基於偽證之
    故意，於具結後證稱：該二支扣案改造手槍為丁○○、戊○○所有之物等語，而就該二支扣案可發射子彈具有殺傷力之
    改造手槍為何人所有之重要關係事項為虛偽之陳述。
五、案經宜蘭縣警察局羅東分局報告暨丁○○訴由臺灣宜蘭地方
    法院檢察署檢察官偵查起訴。
    理  由
壹、有罪部分：按證據之取拾，法院原有自由判斷之權，證人之
    陳述有部分前後不符，或相互間有所岐異時，究竟何者為可
    採，法院應依職權衡酌情理予以審定，非謂一有矛盾，即應
    認其述全部均為不可採信。次按，人之記憶本屬有限，對之
    前發生的細節本無法全數記憶，是若就基本事實之陳述，果
    與真實性無礙時，仍非不得採信。合先敘明。
一、被告丁○○：
    被告丁○○就其未經許可持有扣案海洛因Ｅ及甲基安非他命
    Ａ、Ｂ等情，迭自警詢至偵審中均直承屬實，核與被告戊○○、己○○、丙○○、甲○○及乙○○各於警詢及偵審中就
    此部分供述、結證情節大致相符，復有海洛因Ｅ及甲基安非
    他命Ａ、Ｂ扣案可稽。又扣案疑似海洛因之海洛因Ｅ，經送
    鑑定確含海洛因（毛重零點五公克；驗後淨重零點二一公克
    ），有法務部調查局鑑定結果九十六年六月十五日調科壹字
    第０九六二三０五０三八０號鑑定書及九十六年十二月二十
    日調科壹字第０九六００五五八九四０號函各一份存卷可考
    ；扣案疑似甲基安非他命之甲基安非他命Ａ、Ｂ，則分送憲
    兵司令部刑事鑑識中心及內政部警政署刑事警察局鑑定後，
    各含甲基安非他命成分，有該中心九十六年十月二十二日安
    鑑字第０九六０００一六二八號及該局九十六年六月二十日
    刑鑑字第０九六００八二一二六號鑑定書附卷足稽，均徵被
    告丁○○就此部分自白事實應與真實相符而可採憑。另被告
    丁○○則矢口否認其與被告戊○○涉犯之共同意圖販賣而持
    有甲基安非他命Ａ、Ｂ之犯行，並辯稱：其持有扣案甲基安
    非他命Ａ、Ｂ均係供己施用所需，並無對外販售之意圖，其
    依約與己○○見面聊天，並非進行甲基安非他命交易等語。
    但查：
  (一)被告丁○○就其攜帶扣案甲基安非他命Ａ、Ｂ二包前來宜蘭
    之原因，已各於警詢及偵查中供稱：聯絡己○○並約定見面
    ，乃使己○○試用甲基安非他命之純度及談論價錢（見偵卷
    (一)第四０頁）、係因己○○向其調甲基安非他命，其才攜帶
    觀察勒戒前留存之大包甲基安非他命Ｂ前來宜蘭，其等在電
    話中僅談及甲基安非他命之價錢，其僅算己○○本錢，並未
    從中賺錢，海洛因則因數量僅供自身施用，故未論及海洛因
    之價錢（見偵聲四四號卷第二至六頁）等語綦詳，經核各與
    被告己○○於偵查及本院準備程序中供證：丙○○約其向丁○○二人購買甲基安非他命，其便請丁○○調甲基安非他命
    後，丁○○帶甲基安非他命至意大利汽車旅館之意圖應係售
    其甲基安非他命（見偵卷(二)第二五三至二五四頁、第四一一
    頁、第四四九頁、本院卷(一)第一五六頁）等語，及證人即被
    告丙○○於偵查中結證：丁○○及戊○○欲將安非他命出售
    其與己○○，才帶甲基安非他命至意大利汽車旅館供其試純
    度，但其未試（見偵卷(二)第二五二頁、第四０八頁）等語，
    及被告乙○○於本院訊問時供稱：九十六年五月九日二十三
    時許，其與己○○、丙○○、甲○○至意大利汽車旅館二一
    三號房，係因己○○擬向丁○○、戊○○買毒品（見本院聲
    羈六八號卷第一０頁））等語大致吻合，堪認被告丁○○自
    承攜帶合計高達三七公克之甲基安非他命前來宜蘭與被告己○○見面，顯係基於販賣甲基安非他命Ａ、Ｂ之意圖甚明。
  (二)被告丁○○係將所持有之大包甲基安非他命Ｂ綁於腿部，小
    包甲基安非他命Ａ則放置上衣口袋等情，業據被告丁○○於
    警詢及偵審中坦言明確，是以被告丁○○拆裝所持有之甲基
    安非他命Ａ、Ｂ，而在上衣口袋置放數量較微之小包甲基安
    非他命Ａ，大包甲基安非他命Ｂ則緊縛腿部予以隱匿之客觀
    情狀，即徵被告丁○○攜帶合計毛重高達三七公克之甲基安
    非他命Ａ、Ｂ至意大利汽車旅館與被告己○○見面，當係基
    於販賣甲基安非他命之主觀意圖無疑，非如被告丁○○所辯
    ：係向己○○炫耀或與己○○聊天，方到意大利汽車旅館等
    語，至臻明甚。蓋被告丁○○倘僅與被告己○○相約聊天，
    縱使順便攜帶供己抑或在場友人得併為施用所需之甲基安非
    他命至意大利汽車旅館，焉需攜帶毛重高達三七公克之甲基
    安非他命Ａ、Ｂ？更係基於何等之緣由及考量，需將大包之
    甲基安非他命Ｂ緊綁腿部加以隱匿？再者，被告丁○○藏匿
    腿部之大包甲基安非他命Ｂ，遲至其與被告戊○○同遭剝奪
    行動自由且押至被告丙○○住處搜身後，才遭搜獲，可見甲
    基安非他命Ｂ確經被告丁○○貼身藏放仔細無誤。是綜依被
    告丁○○大費周章詳為貼身藏置大包甲基安非他命Ｂ，再邀
    同其甚信賴之被告戊○○一道前往約定地點與被告己○○見
    面等各項跡證，實可推認被告丁○○空持前詞置辯洵屬無由
    ，咸無足採。被告丁○○於九十六年五月八日與被告己○○
    電話聯繫並允諾為被告己○○調取甲基安非他命後，即於翌
    日邀同實為信賴之被告戊○○，共同基於販賣之意圖而攜帶
    其所有之甲基安非他命Ａ、Ｂ至意大利汽車旅館，擬與被告
    己○○進行交易之各該事證已臻明確，且其另行單獨攜帶供
    己施用之海洛因Ｅ之事證亦彰明甚，被告丁○○共同意圖販
    賣而持有甲基安非他命Ａ、Ｂ及未經許可持有海洛因Ｅ等犯
    行均堪認定，皆應依法論科。
二、被告戊○○：
    訊據被告戊○○自警詢至偵審中，均矢口否認有何意圖販賣
    而持有扣案甲基安非他命Ａ、Ｂ之犯行，且皆持：其僅受邀
    陪同丁○○前來宜蘭，不知丁○○攜帶甲基安非他命Ａ、Ｂ
    及海洛因Ｅ，亦不知丁○○及己○○先前有何過節致生後續
    衝突，整段過程中，其應屬遭己○○等人妨害自由之被害人
    等語。惟查，被告丁○○攜帶鉅量安非他命Ａ、Ｂ至宜蘭擬
    與被告己○○進行交易之方式及過程如前述，依此佐以被告
    丁○○與被告戊○○間之信任關係，即可認定被告戊○○與
    被告丁○○間，主觀上以甲基安非他命Ａ、Ｂ與被告己○○
    進行交易一事已有共識，且為其等二人之共同意圖而為共同
    持有之客觀行為甚明。蓋被告丁○○既非至宜蘭與被告己○○敘舊、聊天，而係依約攜帶鉅量甲基安非他命前來交易，
    並已事先拆裝、藏匿所持有之甲基安非他命Ａ、Ｂ如前述，
    顯見被告丁○○就其與被告己○○交易甲基安非他命Ａ、Ｂ
    之事，已詳為規劃及妥善安排。執此以觀，被告丁○○於進
    行此項涉及重大刑責且需隱匿、秘密進行之甲基安非他命Ａ
    、Ｂ交易情事時，猶邀同被告戊○○同行，除顯見被告戊○○確受其信賴外，衡諸一般日常生活之經驗法則與論理法則
    ，益徵被告丁○○係求己身與交易過程之安全維護及突發狀
    況之必要協助所需，方邀同與之具有犯意聯絡及行為分擔之
    被告戊○○隨行甚明。況被告丁○○於偵查中亦曾結證稱：
    甲基安非他命Ｂ乃戊○○所有（見偵卷(一)第一二五頁）等語
    翔實，依此復可推知被告戊○○對被告丁○○攜帶大量甲基
    安非他命前來宜蘭擬與被告己○○交易一事，當非毫無所悉
    ，其空言置辯諉屬無據，尚無可採。被告戊○○主觀上對被
    告丁○○欲將甲基安非他命Ａ、Ｂ售予被告己○○之事，業
    已知之甚稔且有犯意聯絡，再負擔駕車搭載及保護、協助被
    告丁○○至意大利汽車旅館與被告己○○進行交易之行為分
    工等各該事證至臻明確，犯行同堪認定，應予依法論科。
三、被告己○○：
  (一)綜觀被告己○○自警詢至偵審程序中所坦認之各該事實內容
    ，堪認已與前揭事實多所契合，且被告己○○復已直承持有
    改造八釐米手槍、土造掌心雷手槍及土造子彈等違反槍砲彈
    藥刀械管制條例犯行及持前開槍彈、其所有之手銬剝奪被害
    人丁○○、戊○○（該二人因同為本件被告，為求統一，以
    下仍均以被告稱之）之妨害自由犯行與毆打被告丁○○身體
    成傷之傷害犯行明確，核與被告丁○○、戊○○、丙○○、
    甲○○及乙○○各於偵審中供述或結證情節大致契合。又扣
    案改造手槍經送內政部警政署刑事警察局鑑定後，認其一為
    仿ＦＮ廠一九一０型半自動手槍製造並換裝土造金屬槍管而
    成，可供擊發適用子彈使用具殺傷力之改造八釐米手槍（含
    彈匣，槍枝管制號碼0000000000），另一為仿Ｄ
    ＥＲＲＩＮＧＥＲ雙管手槍製造，可擊發適用子彈具殺傷力
    之土造掌心雷手槍（槍枝管制號碼0000000000）
    ，送鑑扣案子彈十七顆則為具金屬彈頭及殺傷力且可擊發之
    土造子彈（經試射滅失六顆，僅餘彈殼）及不具底火連桿而
    不具殺傷力之土造子彈一顆等情，見卷附該局九十六年六月
    十三日刑鑑字第０九六００七四二五五號槍彈鑑定書即明。
    總上跡證經核悉與被告己○○自白情節互核互符，堪認被告
    己○○關於前開自白事實及犯行部分，皆與真實相符而可採
    信，其所犯未經許可持有其他可發射子彈具有殺傷力之改造
    手槍、未經許可持有子彈、持有海洛因、以非法方法剝奪人
    之行動自由及傷害他人身體（詳後述）等犯行之各該事證因
    均明確，各應依法論科。
  (二)被告丁○○在意大利汽車旅館二一三號房內曾取出海洛因Ｅ
    ，迄至被告丙○○住處，始遭被告丙○○搜出上衣口袋內之
    甲基安非他命Ａ與緊縛腳部之甲基安非他命Ｂ等情，業據被
    告己○○坦言屬實（見偵卷(二)第四一一頁、第四四九頁），
    核與被告丁○○於本院訊問時供稱：其在汽車旅館僅拿出海
    洛因Ｅ，另二包毒品（即甲基安非他命Ａ、Ｂ）係在丙○○
    住處拿出（見本院卷(一)第六四頁）等語，及被告甲○○於本
    院訊問時供陳：其在汽車旅館見丁○○取出一包毒品放在桌
    上（見本院卷(一)第七六頁）等語，及被告乙○○於本院訊問
    時供述：在己○○持槍，丙○○銬住丁○○後，其見己○○
    或丙○○曾自丁○○手中取走一包毒品（見本院偵聲四六號
    卷第一四頁）等語大致吻合。綜據前述情詞，佐以被告己○○自承於意大利汽車旅館二一三號房內，因未見文叔隨被告
    丁○○前來而與被告丁○○爆發口角衝突後，旋持改造八釐
    米手槍壓制被告丁○○之行動自由，且命被告丙○○持手銬
    反銬被告丁○○雙手並帶眼罩且押入浴室後，令被告甲○○
    、乙○○押回被告戊○○，再命被告丁○○去電聯繫文叔但
    未果後，將被告丁○○、戊○○押往被告丙○○住處等客觀
    事實，亦足推知被告己○○於率然持改造八釐米手槍與丙○○共同壓制並剝奪被告丁○○之行動自由後，被告丁○○業
    遭反銬雙手及戴眼罩，被告甲○○及乙○○亦已前往壓制被
    告戊○○時，被告己○○及丙○○應係盤算如何迫使文叔出
    面解決，自無再將置放桌上之海洛因Ｅ，交還已無行動自由
    並對外界情狀毫無所悉之被告丁○○之理。況被告戊○○遲
    至被告丙○○住處方取出隨身財物，秉此可見被告戊○○遭
    押入意大利汽車旅館二一三號房後，並未遭搜身或拿取物品
    ，是被告丁○○置放上衣口袋之甲基安非他命Ａ與緊綁腿部
    之甲基安非他命Ｂ，顯係遭強押至被告丙○○住處後，與被
    告戊○○同遭搜獲及取出甚明。基上各情，被告己○○、丙○○於共同剝奪被告丁○○行動自由後，即解除被告丁○○
    管領海洛因Ｅ之實力支配，改由其等二人共同持有海洛因Ｅ
    之事證，應屬明甚而足認定。
  (三)被告己○○雖坦言確在被告丙○○住處內，取得被告丁○○
    持有之甲基安非他命Ａ、Ｂ，然以：甲基安非他命Ａ、Ｂ係
    同置袋內交由戊○○保管等語置辯。但查，被告戊○○於偵
    查中已結證稱：其未保管丁○○持有之甲基安非他命Ａ、Ｂ
    ，且在丙○○住處遭綑綁雙手後，己○○令其取出身上現金
    、鑰匙及行動電話等物，並表示放其離去時，再將東西交還
    （見偵卷(二)第四三六頁）等語翔實，經核要與被告己○○所
    執辯解無所契合，且徵被告丁○○、戊○○在被告丙○○住
    處時，因均仍處於行動自由遭非法剝奪之狀態，故被告丁○○取出所持有之甲基安非他命Ａ、Ｂ及被告戊○○取出現金
    、行動電話及鑰匙時，便已喪失對前開各物之實際管領力甚
    明。職是之故，被告己○○唯恐被告丁○○、戊○○逃脫，
    遂由被告丙○○自被告丁○○搜得甲基安非他命Ａ、Ｂ時，
    甲基安非他命Ａ、Ｂ刻已改為被告己○○與丙○○共同持有
    之現實狀態，被告己○○與丙○○此部分共同持有甲基安非
    他命Ａ、Ｂ犯行之前揭事證亦稱明甚，犯行同可認定。
  (四)總上所陳，被告己○○所犯未經許可持有其他可發射子彈具
    有殺傷力之改造手槍、未經許可持有子彈、以非法方法剝奪
    人之行動自由、傷害他人身體（詳後述）、持有海洛因Ｅ及
    持有甲基安非他命Ａ、Ｂ等犯行之各該事證詳如前述，犯行
    咸堪認定，皆應依法論科。
四、被告丙○○：
  (一)訊之被告丙○○已於本院審理過程中，就其駕車引導被告丁○○、戊○○至意大利汽車旅館並帶同被告丁○○至二一三
    號房後，被告己○○因與文叔之過節而與丁○○爆發口角衝
    突，旋持改造八釐米手槍威嚇、壓制被告丁○○之行動自由
    後，其依被告己○○指揮，持被告己○○所有之手銬反銬被
    告丁○○並戴上眼罩押入浴室起，至被告丁○○與戊○○於
    被告己○○看守之際，突然起身翻桌反抗並拿取槍彈等物而
    逃離唐婷琪住處後為警查獲止之整段過程事實直認屬實，核
    與被告丁○○、戊○○、己○○、甲○○及乙○○自警詢至
    偵審中描述之事發經過情狀大致契合，且被告丙○○亦已坦
    承所犯妨害自由及傷害等犯行不諱，僅矢口否認所涉槍砲彈
    藥刀械管制條例及持有海洛因Ｅ、甲基安非他命Ａ、Ｂ等犯
    行。然查，被告丙○○既於查見被告己○○在意大利汽車旅
    館二一三號房內，持改造八釐米手槍壓制被告丁○○之行動
    自由後，猶依被告己○○指示而持被告己○○所有之手銬反
    銬被告丁○○並戴上眼罩押入浴室而共同剝奪被告丁○○之
    行動自由，且俟被告甲○○、乙○○押回被告戊○○後，提
    供其住處供非法拘禁被告丁○○、戊○○等事實狀態，在在
    彰顯其就被告己○○就使用改造八釐米手槍威迫、制止被告
    丁○○俾達掌控被告丁○○行動自由之目的已具共識，並由
    其執行反銬被告丁○○雙手、戴眼罩及後續拘禁剝奪行動自
    由等行為分工甚明。被告丙○○僅坦承客觀事實而空言否認
    主觀犯意，實無足採，其此部分所犯未經許可持有可發射子
    彈具有殺傷力改造手槍之各該事證要屬明甚，犯行顯堪認定
    ，應予依法論科。
  (二)參前三、(二)、(三)所陳各情及臚列事證，同可認定被告丙○○
    與被告己○○先後共同持有海洛因Ｅ及甲基安非他命Ａ、Ｂ
    等犯行，事證業臻明確，犯行咸堪認定。
  (三)綜前所載，被告丙○○所犯共同未經許可持有其他可發射子
    彈具有殺傷力之改造手槍、共同以非法方法剝奪人之行動自
    由、共同傷害他人身體（詳後述）、共同持有海洛因Ｅ及共
    同持有甲基安非他命Ａ、Ｂ等犯行皆足認定如前述，各應依
    法論科。
五、被告甲○○、乙○○：被告甲○○、乙○○二人在意大利汽
    車旅館二一三號房內，見被告己○○因與文叔所存嫌隙而與
    丁○○起口角，逕持改造八釐米手槍控制被告丁○○之行動
    自由並命被告丙○○持手銬反銬被告丁○○後，令其等二人
    至二一二號房帶回被告戊○○，隨後再由其等二人駕車搭載
    被告戊○○至被告丙○○住處等情，分據被告甲○○、乙○○於警詢及偵查中坦言屬實（見偵卷(一)第一二九至一三一頁
    、第二二八至第二三０頁、本院聲羈六八號卷第一０頁、本
    院偵聲六四號卷第一三頁、本院卷(一)第七六頁、第七九至八
    一頁），核與被告己○○、丙○○、丁○○及戊○○於警詢
    至偵審中供證情詞大致相合，且其等二人均已直承妨害自由
    之犯行明確，僅矢口否認所涉槍砲彈藥刀械管制條例之犯行
    。惟查，總憑被告甲○○、乙○○於意大利汽車旅館二一三
    號房內，查見被告己○○已持改造八釐米手槍壓制被告丁○○之行動自由，且被告丙○○更持手銬反銬被告丁○○而先
    後以武力剝奪被告丁○○之行動自由後，猶依被告己○○之
    指示，至二一二號房帶回被告戊○○，使被告戊○○同在被
    告己○○持改造八釐米手槍威嚇、控制之不自由狀態下，遭
    剝奪行動自由後，復依令押同被告戊○○前往被告丙○○住
    處等客觀事實，洵足認定其等二人就被告己○○持用改造八
    釐米手槍威嚇、制伏被告丁○○、戊○○並以此非法方式控
    制該二人行動自由之目的已具共識，並由其等二人執行實際
    剝奪被告戊○○行動自由之行為分工甚明。秉此以觀，被告
    甲○○、乙○○顯與被告己○○就所犯持有改造八釐米手槍
    之犯行間，具有主觀之犯意聯絡及客觀之行為分擔無疑。被
    告甲○○、乙○○僅坦認前述客觀事實而徒持陳詞否認主觀
    犯意，及於本院準備程序及審理時，翻異前詞而空言否認曾
    見聞被告己○○持有改造八釐米手槍等語，均無可採，其等
    二人所犯共同未經許可持有可發射子彈具有殺傷力改造手槍
    之各項事證洵臻明甚，犯行各堪認定，均應依法論科。
六、被告甲○○復於偵審中坦承事實二、四所指之行使偽造私文
    書及偽證等犯行不諱，且有租賃契約書及臺灣宜蘭地方法院
    檢察署九十六年五月十六日下午二十二時二十一分之訊問筆
    錄及證人結文各一份附卷可考，是被告甲○○此部分所犯行
    使偽造私文書及偽證等犯行之事證同屬明確，犯行各堪認定
    ，皆應依法論科。
貳、論罪科刑及沒收：
一、被告丁○○與戊○○就共同攜帶扣案甲基安非他命Ａ、Ｂ至
    意大利汽車旅館二一三號房之所為，係犯毒品危害防制條例
    第五條第二項意圖販賣而持有第二級毒品罪。其等二人就所
    犯本罪有犯意聯絡及行為分擔，應論以共同正犯。另被告丁○○單獨攜帶海洛因Ｅ之所為，則係犯毒品危害防制條例第
    十一條第一項持有第一級毒品罪。被告丁○○所犯上述二罪
    ，犯意個別，行為互殊，應分論併罰之。審酌被告丁○○於
    現今毒品氾濫之際，猶單獨持有海洛因Ｅ及與被告戊○○共
    同持有鉅量甲基安非他命Ａ、Ｂ圖覓買主出售，嚴重侵害社
    會整理防衛機制與國民身體健康，情節匪淺，另再參酌其等
    二人之素行、犯罪動機、目的、手段、到庭態度等一切情狀
    ，爰就被告丁○○所犯二罪及被告戊○○所犯一罪，各量處
    如主文所示之刑，並定被告丁○○應執行之刑如主文。
二、公訴意旨雖認被告丁○○、戊○○之所為，均係犯毒品危害
    防制條例第四條第二項之販賣第二級毒品罪嫌（甲基安非他
    命Ａ、Ｂ部分）及同條例第五條第一項之意圖販賣而持有第
    一級毒品罪嫌（海洛因Ｅ部分）。且其等二人就所犯前揭二
    罪，皆有犯意聯絡及行為分擔，應論以共同正犯等語。然經
    總合比對被告己○○、丙○○、甲○○及乙○○各自警詢至
    偵審中供述及結證情詞，再剔除具有灼然瑕疵抑或相互矛盾
    無所契合之供證後，因公訴意旨所認被告丁○○、戊○○涉
    犯前述罪嫌，皆係依憑單方片面且非無瑕疵，顯難遽信之指
    述為其主要基礎，自難據此率斷被告丁○○、戊○○確係涉
    犯公訴意旨所謂之販賣第二級毒品（甲基安非他命Ａ、Ｂ）
    與意圖販賣而持有第一級毒品（海洛因Ｅ）等罪。然因起訴
    之基本事實與侵害性行為尚屬同一，本院爰就被告丁○○、
    戊○○被訴販賣第二級毒品罪及被告丁○○被訴意圖販賣而
    持有第一級毒品罪部分，依法變更起訴法條如前。至被告戊○○被訴意圖販賣而持有第一級毒品罪部分，因被告丁○○
    迭次自陳：海洛因Ｅ係供自身施用而攜帶置於上衣口袋，戊○○對此並不知情等語綦詳，且經本院復查亦無證據可資證
    明被告戊○○就持有海洛因Ｅ部分，乃與被告丁○○具有犯
    意聯絡抑或行為分擔，是被告戊○○就扣案海洛因Ｅ部分所
    涉公訴意旨所稱之意圖販賣而持有第一級毒品罪，抑或是否
    與被告丁○○共犯持有第一級毒品罪等犯行皆難證明，爰先
    於此併就被告戊○○被訴意圖販賣而持有第一級毒品罪部分
    ，依法為無罪判決之諭知。
三、核：
  (一)被告己○○未經許可自九十六年一月間起，同時持有改造八
    釐米手槍、土造掌心雷手槍各一支及土造子彈十七顆之所為
    ，係犯槍砲彈藥刀械管制條例第八條第四項未經許可持有可
    擊發子彈具有殺傷力之改造手槍罪及同條例第十二條第四項
    未經許可持有子彈罪。惟其係以一行為同時持有改造八釐米
    手槍、土造掌心雷手槍及土造子彈，為想像競合犯，應依刑
    法第五十五條規定，從一重之槍砲彈藥刀械管制條例第八條
    第四項未經許可持有可發射子彈具有殺傷力之改造手槍罪處
    斷。
  (二)被告己○○持前開改造八釐米手槍剝奪被告丁○○、戊○○
    之行動自由至被告丁○○、戊○○突發攻擊而逃離唐婷琪之
    過程間，被告己○○、丙○○、甲○○、乙○○各係違反槍
    砲彈藥刀械管制條例第八條第四項未經許可持有可擊發子彈
    具有殺傷力之改造手槍罪及刑法第三百零二條第一項以非法
    方法剝奪人之行動自由罪。被告己○○、丙○○、甲○○、
    乙○○四人就所犯前開二罪，均有犯意聯絡及行為分擔，皆
    應論以共同正犯。又其等四人所犯上揭二罪，犯意個別，行
    為不同，各應分論併罰之。
  (三)被告己○○、丙○○在意大利汽車旅館二一三號房內剝奪被
    告丁○○之行動自由後，逕行拿取而將被告丁○○持有之海
    洛因Ｅ置於己身實力支配下之所為，各係犯毒品危害防制條
    例第十一條第一項持有第一級毒品罪。其等二人就所犯本罪
    ，有犯意聯絡及行為分擔，應論以共同正犯。
  (四)被告己○○、丙○○在被告丙○○住處解除被告丁○○對甲
    基安非他命Ａ、Ｂ之實力掌握且移由其等共同管領之所為，
    皆係犯毒品危害防制條例第十一條第二項持有第二級毒品罪
    。其等二人所犯此罪，亦具犯意聯絡及行為分擔，應論以共
    同正犯。
  (五)被告甲○○冒用「李承祥」名義簽名而完成偽造租賃契約書
    後，交付上賓租車公司承辦人行使並藉此租得自用小客車使
    用，足生損害於「李承祥」及上賓租車公司關於業務管理之
    正確性之所為，係犯刑法第二百十六條、二百十條行使偽造
    私文書罪。至其在租賃契約書之私文書內，偽造「李承祥」
    之簽名而足生損害於「李承祥」之偽造署押行為，應屬偽造
    私文書之階段行為，而偽造私文書後進而行使之低度行為，
    再為行使偽造私文書之高度行為所吸收，均不另論罪。另被
    告甲○○所犯事實四、部分之所為，則係犯刑法第一百六十
    八條偽證罪。其所犯上開二罪，犯意個別，行為互異，應分
    論併罰之。
  (六)被告己○○所犯前述(一)、(二)、(三)、(四)所載四罪，犯意個別，
    行為互殊，應分論併罰之。被告丙○○所犯上述(二)、(三)、(四)
    所列四罪，犯意不同，行為互異，應分論併罰之。被告甲○○所犯前開(二)、(五)所示四罪，犯意個別，行為不同，應分論
    併罰之。被告乙○○則如上揭(二)所載，所犯二罪同應分論併
    罰之。
  (七)至公訴意旨認被告丙○○、甲○○及乙○○另共犯未經許可
    持有土造掌心雷手槍及土造子彈部分，因綜據卷內證據僅能
    證明被告丙○○、甲○○及乙○○係自被告己○○取出扣案
    改造八釐米手槍後，始悉被告己○○持有改造八釐米手槍，
    並自斯時起，才與被告己○○存有利用該支改造八釐米手槍
    形成之威迫情事，剝奪被告丁○○、戊○○行動自由之犯意
    聯絡及行為分擔如前述。從而，此部分起訴事實因乏積極證
    據加以證明被告丙○○、甲○○及乙○○已然知悉被告己○○所持改造八釐米手槍業已上膛而裝填扣案土造子彈，且尚
    有另支土造掌心雷手槍在腰際等情，自難率認被告丙○○、
    甲○○及乙○○等三人，就被告己○○持有之土造掌心雷手
    槍及土造子彈間，同具犯意聯絡及行為分擔甚明。然公訴意
    旨所指被告丙○○、甲○○及乙○○於此部分涉犯之未經許
    可持有可發射子彈具有殺傷力之改造手槍及未經許可持有子
    彈等二罪，乃與被告丙○○、甲○○及乙○○所犯前開未經
    許可持有可發射子彈具有殺傷力之改造手槍罪間，為想像競
    合之裁判上一罪關係，是本院爰不另就被告丙○○、甲○○
    及乙○○，就所涉持有土造掌心雷手槍及土造子彈等部分犯
    行，另為無罪之諭知，併此述明。
四、被告己○○前因違反槍砲彈藥刀械管制條例、妨害自由、竊
    盜及施用毒品等罪，各經法院判刑確定後，於九十五年三月
    九日假釋出監，同年六月五日假釋期滿徒刑執行完畢等情，
    及被告丙○○前因犯偽造有價證券、竊盜、轉讓第二級毒品
    、持有第一級毒品等罪，各經法院判刑確定後，於九十五年
    八月三日假釋出監，同年十月二十六日假釋期滿徒刑執行完
    畢等情，有臺灣高等法院被告全國前案紀錄表在卷可稽，是
    被告己○○、丙○○各於徒刑執行完畢後五年內，故意再犯
    本件有期徒刑以上各罪，皆屬累犯，各應依刑法第四十七條
    第一項規定加重其刑。
五、審酌被告己○○因和文叔怨懟未解，竟攜帶改造槍彈、毒品
    ，率同被告丙○○、甲○○及乙○○設局施加暴力私行拘禁
    被告丁○○及戊○○，擬藉此迫使文叔出面，情節匪淺，再
    各自參酌被告己○○、丙○○、甲○○、乙○○之素行及關
    於本案之犯罪動機、目的、手段、參與程度、加害方式與擔
    任角色等一切情狀，各量處如主文所示之刑及併科罰金之易
    服勞役折算標準後，再各定其等之應執行刑及併科罰金之易
    服勞役折算標準如主文。
六、至公訴意旨認被告己○○、丙○○、甲○○及乙○○涉犯刑
    法第三百三十條第一項、第三百二十一條第一項第三款、第
    四款之結夥三人以上攜帶兇器強盜罪嫌部分，則因證據不足
    而難遽予認定。蓋觀之被告丁○○、戊○○甫經警查獲時，
    即明確指陳此次事端乃肇因於被告己○○與文叔之先前糾葛
    ，方遭被告己○○等四人以壓制、剝奪行動自由之方式，欲
    逼使文叔出面處理等語，再佐以被告丁○○、戊○○遭被告
    己○○等人限制行動自由之時間甚久，更一再更換拘禁處所
    等客觀事狀，皆已彰顯被告己○○等人主觀上甚欲迫使文叔
    出面，才遲遲不願釋放被告丁○○及戊○○離去。換言之，
    苟被告己○○等四人係基於為自己不法所有之意圖而以強暴
    、脅迫手段致使被告丁○○、戊○○不能抗拒而強盜被告丁○○持有之海洛因Ｅ及甲基安非他命Ａ、Ｂ，理應於強盜得
    手後旋即離去，要無繼續拘禁被告丁○○及戊○○且屢屢變
    更處所之理。因此徒增麻煩外，更添為警查獲之機率與危險
    。綜上各情，衡以被告己○○與被告丁○○本屬熟識且早存
    過節，方於誘使被告丁○○出面後，旋持改造八釐米手槍剝
    奪被告丁○○及戊○○之行動自由，再命被告丁○○去電聯
    繫文叔及一再更換拘禁位置持續看管被告丁○○及戊○○等
    跡證，自已彰顯被告己○○乃為迫使文叔出面解決事端，而
    非強盜被告丁○○所持有之海洛因Ｅ及甲基安非他命Ａ、Ｂ
    甚明。公訴意旨單以被告丁○○、戊○○遭剝奪行動自由期
    間，扣案海洛因Ｅ及甲基安非他命Ａ、Ｂ之客觀實力支配轉
    換狀態，逕謂被告己○○等四人於此部分均涉犯結夥三人以
    上攜帶兇器強盜罪嫌，容有誤會。然因起訴之基本事實與侵
    害性行為仍稱同一，本院爰依法變更起訴法條如前述，特予
    敘明。
七、扣案海洛因Ｅ，經送法務部調查局鑑定後，確含海洛因（驗
    後淨重零點二一公克）；扣案甲基安非他命Ａ、Ｂ，則分送
    憲兵司令部刑事鑑識中心及內政部警政署刑事警察局鑑定後
    ，各含甲基安非他命成分等情，詳如前述，是扣案海洛因Ｅ
    一包及甲基安非他命Ａ、Ｂ二包，均應依毒品危害防制條例
    第十八條第一項前段規定，併予諭知沒收銷燬之。另扣案改
    造八釐米手槍、土造掌心雷手槍各一支，及土造子彈十一顆
    （經試射滅失六顆）因皆屬違禁物，爰併依刑法第三十八條
    第一項第一款規定宣告沒收。扣案手銬一副（含鑰匙一支）
    則為被告己○○所有且供本件犯罪所用之物，業據被告己○○供明綦詳，併依刑法第三十八條第一項第二款規定宣告沒
    收。末依刑法第二百十九條規定，被告甲○○在租賃契約書
    內偽造之「李承祥」簽名一枚，則不論屬於被告與否，應併
    予宣告沒收。至扣案不具底火連桿而不具殺傷力之土造子彈
    一顆與鑑定試射後所餘彈殼六顆，因皆非屬違禁物，爰不併
    予諭知沒收。其餘扣案之行動電話聯強直營店單、小本筆記
    本、黑色皮夾、鑰匙、行動電話（含ＳＩＭ卡）、門鎖、新
    光銀行存款簿、板信銀行存款簿、合作金庫存款簿等物，因
    皆無證據足以認定係屬關於本件犯罪所用之物，當均不併為
    沒收之諭知。另未扣案用以綑綁被告戊○○之繩索及用以遮
    蔽被告丁○○、戊○○雙眼之眼罩，同乏證據證明係屬本件
    何名被告所有之物，是亦不併予宣告沒收，特此載明。
、不受理部分：被告丁○○於遭被告己○○等四人剝奪行動自
    由期間，被被告己○○及丙○○共同毆打而受有胸壁挫傷、
    頭部外傷、臉、頭皮及頸之挫傷、擦傷、左上臂挫傷、擦傷
    等情，業據被告己○○、丙○○坦認明確。然被告己○○、
    丙○○此部分所涉刑法第二百七十七條第一項之傷害罪行，
    業據告訴人丁○○於本院審理時當庭撤回告訴，經記明筆錄
    在卷可參，是依刑法第二百三十八條第一項及刑事訴訟法第
    三百零三條第三款規定，爰就被告己○○、丙○○涉犯傷害
    罪行部分，依法皆為不受理判決之諭知。
肆、無罪部分：按犯罪事實應依證據認定之，無證據不得推定其
    犯罪事實；另不能證明被告犯罪者，應諭知無罪之判決，刑
    事訴訟法第一百五十四條第二項定有明文。又刑事訴訟法上
    認定犯罪事實所憑之證據，雖不以直接證據為限，間接證據
    亦包括在內，然而無論直接證據或間接證據，其為訴訟上之
    證明，須於通常一般之人均不致有所懷疑，而得確信其為真
    實之程度者，始得據為有罪之認定，惟採用間接證據時，必
    其所成立之證據，在直接關係上，雖僅足以證明他項事實，
    而採此他項事實，本於推理之作用，足以證明待證事項者，
    方為合法，若係憑空之推想，則尚非間接證據，且如未發現
    相當證據，或證據不足以證明，自不能以推測或擬制之方法
    ，以為裁判之基礎（最高法院七十六年臺上字第四九八六號
    、三十二年上字第六七號、四十年臺上字第八六號判例參照
    ）。合先敘明。
一、公訴意旨另認被告甲○○及乙○○尚涉犯毒品危害防制條例
    第十一條第一項、第二項之持有第一級、第二級毒品罪嫌（
    亦即關於海洛因Ｅ及甲基安非他命Ａ、Ｂ）部分，經本院綜
    觀且互核、比對卷內各該事證，僅足證明海洛因Ｅ及甲基安
    非他命Ａ、Ｂ乃被告己○○及丙○○先後共同持有如前述，
    而乏積極證據或其他補強證據可資證明及佐憑被告甲○○、
    乙○○等二人於被告己○○、丙○○先後持有海洛因Ｅ及甲
    基安非他命Ａ、Ｂ時，業已在場且明確見聞該等狀態後，與
    被告己○○、丙○○間，具有共同持有海洛因Ｅ及甲基安非
    他命Ａ、Ｂ之犯意聯絡甚明。又經本院復查仍無其他證據予
    以證明及補強此部分公訴事實，是基於禁止推定罪狀之法則
    ，確保國家刑罰權正確行使之目的下，因卷內各該事證猶不
    足使被告甲○○及乙○○涉犯持有第一級、第二級毒品之罪
    嫌達於通常一般之人均不致有所懷疑，而得確信為真實之程
    度，理應依法就此部分，另為被告甲○○及乙○○無罪判決
    之諭知。
二、公訴意旨復稱被告丁○○及戊○○趁被告己○○注意力不備
    之際，亟力反抗而逃離唐婷琪住處至遭警查獲時之過程中，
    尚涉犯共同未經許可持有改造八釐米手槍、土造掌心雷手槍
    及土造子彈等犯行。惟刑法第二十三條前段已明定：對於現
    在不法之侵害，而出於防衛自己或他人之行為，不罰。且刑
    法上之防衛行為，祇以基於排除現在不法之侵害而不超越必
    要之程度為已足，不以出於不得已之行為為條件（二十六年
    渝上字第一五二０號判例意旨參照）。執此觀之被告丁○○
    遭警查獲時，猶戴手銬之客觀事實，核諸被告丙○○於本院
    審理時結證：丁○○、戊○○逃脫後，己○○便來電通知，
    其旋即駕車搭載己○○找尋丁○○及戊○○，並對該二人先
    前駕駛之自用小客車車輪漏氣（見本院卷(二)第一七０頁）等
    語，即見被告丁○○、戊○○遭被告己○○、丙○○施加之
    不法侵害尚未消逝，被告丁○○、戊○○仍處於隨時可遭被
    告己○○、丙○○攔獲加害之危險狀態。從而，被告丁○○
    、戊○○仍攜帶內裝改造八釐米手槍、土造掌心雷手槍、土
    造子彈之背包在身，顯為求防衛己身生命、身體、安全，擬
    於必要時，藉己力排除被告己○○、丙○○持續實施且尚未
    消退之現時不法侵害。申言之，此部分公訴事實，要難不論
    被告丁○○、戊○○主觀上排除現時尚存之不法侵害目的及
    客觀上猶未消逝之危險情狀，單引被告丁○○、戊○○猶持
    將改造八釐米手槍、土造掌心雷手槍及土造子彈置於其等二
    人實力支配下之客觀情狀，率斷被告丁○○、戊○○另復觸
    犯槍砲彈藥刀械管理條例等罪。從而，因被告丁○○及戊○○之所為，乃係基於正當防衛而實施之相當且必要之行為，
    且符合刑法第二十三條前段之正當防衛規定而屬不罰之行為
    ，本院爰就此部分，依法諭知被告丁○○、戊○○無罪。
據上論斷，應依刑事訴訟法第二百九十九條第一項前段、第三百
條、第三百零一條第一項、第三百零三條第三款，槍砲彈藥刀械
管制條例第八條第四項、第十二條第四項，毒品危害防制條例第
五條第二項、第十一條第一項、第二項、第十八條第一項前段，
刑法第十一條前段、第二十三條前段、第二十八條、第一百六十
八條、第二百十條、第二百十六條、第二百十九條、第三百零二
條第一項、第五十五條、第四十七條第一項、第四十二條第三項
、第三十八條第一項第一款、第二款、第五十一條第五款，判決
如主文。
本案經檢察官賴淑萍到庭執行職務
中    華    民    國    97    年    3     月    18    日
                  刑事第四庭審判長法  官  謝佩玲
                                  法  官  辜漢忠
                                  法  官  陳嘉年
以上正本證明與原本無異。
如不服本判決應於收受本判決後10日內向本院提出上訴書狀，並
應敘述具體理由。若未敘述理由者，應於上訴期間屆滿後20日內
向本院補提理由書狀（均須按他造當事人之人數附繕本）。
                                  書記官  葉瑩庭
中    華    民    國    97    年    3     月    18    日
附錄本案論罪科刑法條全文：
毒品危害防制條例第五條第二項
意圖販賣而持有第二級毒品者，處五年以上有期徒刑，得併科新
臺幣五百萬元以下罰金。
毒品危害防制條例第十一條第一項、第二項
持有第一級毒品者，處三年以下有期徒刑、拘役或新臺幣五萬元
以下罰金。
持有第二級毒品者，處二年以下有期徒刑、拘役或新臺幣三萬元
以下罰金。
槍砲彈藥刀械管制條例第八條第四項
未經許可，持有、寄藏或意圖販賣而陳列第一項所列槍枝者，處
三年以上十年以下有期徒刑，併科新臺幣七百萬元以下罰金。
槍砲彈藥刀械管制條例第十二條第四項
未經許可，持有、寄藏或意圖販賣而陳列子彈者，處五年以下有
期徒刑，併科新臺幣三百萬元以下罰金。
刑法第一百六十八條
於執行審判職務之公署審判時或於檢察官偵查時，證人、鑑定人
、通譯於案情有重要關係之事項，供前或供後具結，而為虛偽陳
述者，處七年以下有期徒刑。
刑法第二百十條
偽造、變造私文書，足以生損害於公眾或他人者，處五年以下有
期徒刑。
刑法第二百十六條
行使第二百十條至第二百十五條之文書者，依偽造、變造文書或
登載不實事項或使登載不實事項之規定處斷。
刑法第三百零二條
私行拘禁或以其他非法方法，剝奪人之行動自由者，處五年以下
有期徒刑、拘役或三百元以下罰金。


司法院資訊處製作；財團法人民間司法改革基金會備份。
